臺灣高等法院高雄分院刑事判決　　　　95年度上訴字第2324號
上　訴　人
即　被　告　甲○○
　　　　　　　　　　另案於臺灣屏東監獄竹田分監執行
上列上訴人因違反毒品危害防制條例案件，不服臺灣屏東地方法
院95年度訴字第815號中華民國95年11月17日第一審判決（起訴
案號：臺灣屏東地方法院檢察署95年度毒偵字第1308號），提起
上訴，本院判決如下：
    主  文
原判決撤銷。
甲○○施用第一級毒品，累犯，處有期徒刑捌月。扣案沾有第一
級毒品海洛因殘渣之注射針筒壹支沒收銷燬。
    事  實
一、甲○○前因施用毒品案件，經臺灣屏東地方法院以89年度聲
    字第1866號裁定送觀察、勒戒，因認無繼續施用毒品傾向，
    由臺灣屏東地方法院檢察署檢察官89年9月14日以89年度毒
    偵字第1668號處分不起訴同日釋放出所。又因施用毒品案件
    ，經同上法院以89年度聲字第2820號裁定送觀察、勒戒，認
    有繼續施用毒品傾向於令入戒治處所施以強制戒治，因成效
    良好，經同上法院裁定停止戒治付保護管束，於91年1月25
    日，保護管束期滿。並經同上法院判處有期徒刑8月確定，
    91年5月30日執行完畢。再因施用毒品案件，經同上法院於
    95年7月31日以95年度訴字第538號判處應執行有期徒刑1 年
    3月，於同年8月28日確定。
二、詎甲○○仍不知悔改，於前述有期徒刑執行完畢、強制戒治
    執行完畢後5年以內，復基於施用第一級毒品海洛因之犯意
    ，於95年8月7日上午9時許，在其屏東縣潮州鎮○○路○段9
    號住處，以注射針筒注射靜脈之方式，施用第一級毒品海洛
    因1次。於同日上午10時30分許，在屏東縣潮州鎮三進6巷附
    近為警查獲，並扣得含有海洛因殘渣之注射針筒1支。
三、案經屏東縣警察局潮州分局移請臺灣屏東地方法院檢察署檢
    察官偵查起訴暨移送併辦。
    理  由
一、認定事實所憑之證據及理由：
(一)上開犯罪事實，業據被告迭於警詢、偵查、原審及本院審理
    中坦承不諱，被告為警查獲後所採集之尿液，經以酵素免疫
    分析法初步檢驗、以氣相層析質譜儀確認檢驗結果，均呈嗎
    啡或鴉片類陽性反應無誤，此有臺灣檢驗科技股份有限公司
    第0000000000號濫用藥物檢驗報告在卷可考（警卷第3頁）
    ，按海洛因經注射入人體後，約80％於24小時內自尿液中排
    出，尿液中能否驗出嗎啡陽性反應與其投與量、投與途徑、
    採尿時間、個人體質及檢驗方法之靈敏度有關，一般而言，
    人體代謝物嗎啡之平均可檢出時限約為26 小時，業經行政
    院衛生署藥物食品檢驗局於81年9月8日以藥檢字第8114885
    號函示甚明，為本院職務上所已知之事實。據此足認本案被
    告確有施用海洛因之犯行。又被告為警查獲時，扣得含有白
    粉殘渣之注射針筒1支，其中含有白粉殘渣之注射針筒經高
    雄醫學大學附設中和紀念醫院檢驗結果，確呈海洛因陽性反
    應屬實，此有該鑑驗報告單在卷足憑（原審卷第16頁）。綜
    上所述，堪認被告供述其於上開期間施用第一級毒品海洛因
    1次之任意性自白，與事實相符，可以採信。
(二)再查被告前因施用毒品案件，經臺灣屏東地方法院以89年度
    聲字第1866號裁定送觀察、勒戒，因認無繼續施用毒品傾向
    ，由臺灣屏東地方法院檢察署檢察官89年9月14日以89年度
    毒偵字第1668號處分不起訴，同日釋放出所。因施用毒品案
    件，經同上法院以89年度聲字第2820號裁定送觀察、勒戒，
    認有繼續施用毒品傾向於令入戒治處所施以強制戒治，因成
    效良好，經同上法院裁定停止戒治付保護管束，於91年1 月
    25日，保護管束期滿，亦有台灣高等法院被告前案紀錄表在
    卷足參，是被告於前次強制戒治執行完畢釋放後5年內再犯
    本件施用毒品之罪，亦可認定。
(三)綜上，本案事證明確，被告確有施用第一級毒品海洛因1次
    之犯行，洵堪認定，應予依法論罪科刑。
二、論罪科刑之依據：
(一)次按海洛因為毒品危害防制條例第2條第2項第1款所明定之
    第一級毒品，核被告所為，係犯毒品危害防制條例第10條第
    1項之施用第一級毒品之罪。被告持有第一級毒品之低度行
    為，為施用毒品之高度行為所吸收，不另論罪。公訴人雖以
    被告坦承其施用毒品成癮，被告已坦承有在95年8月5日、8
    月7日各施用毒品1次，因其行為有集合犯包括一罪之性質，
    應論以一罪云云，然按被告於本院審理時否認於95年8月5日
    有施用毒品海洛因之行為。按犯罪事實應依證據認定之，無
    證據不得認定犯罪事實；又被告之自白，不得作為有罪判決
    之唯一証據；而刑事訴訟法上所謂認定犯罪事實之證據，係
    指足以認定被告確有犯罪行為之積極證據而言，該項證據自
    須適合於被告犯罪事實之認定，始得採為斷罪資料。如未能
    發現相當證據，或證據不足以證明，自不能以推測或擬制之
    方法，以為裁判之基礎。又刑事訴訟上證明之資料，無論其
    為直接或間接證據，均須達於通常一般人均不致有所懷疑，
    而得確信其為真實之程度，始得據為有罪之認定，若其關於
    被告是否犯罪之證明未能達到此一程度，而有合理性懷疑之
    存在，致使無法形成有罪之確信，根據「罪證有疑，利於被
    告」之證據法則，即不得遽為不利於被告之認定。經查，本
    案被告雖自白於95年8月5日即查獲前二日亦有施用毒品海洛
    因之行為，然查被告於95年8月7日經警查獲後，採集尿液送
    驗結果雖亦呈嗎啡陽性反應，然該尿液有嗎啡陽性反應，亦
    僅証明被告於採尿前26小時之施用第一級毒品犯行，即如被
    告自承於95年8月5日有施用毒品犯行，然毫無事証，可資補
    強証明其自白，故被告雖於原審審理時坦承有在被查獲前2
    日有施用毒品，然亦僅有被告之自白，而無其他事証足資佐
    証，揆諸前揭判例規定說明，仍屬事証不足；本應為無罪之
    諭知，惟公訴人認此起訴部分與原審對被告施用第一級毒品
    論罪科刑部分，為包括之實質一罪，乃不另為無罪之諭知。
    被告有如事實欄所載之前科及有期徒刑執行完畢在案之情形
    ，亦有被告前案紀錄表足憑，其於受有期徒刑之執行完畢後
    ，5年內再故意犯本件有期徒刑以上之罪，不論依95年7月1
    日修正公布前之刑法第47條，或修正公布後之刑法第47條第
    1 項之規定，均構成累犯，對被告而言並無有利或不利之情
    形，依修正後刑法第2條第1項前段之規定，應依修正後之刑
    法第47第1項之規定論以累犯。
(二)原審認被告罪證明確，據予論科，固非無見。惟查原判決對
    於被告95年8月5日無證據證明有施用毒品之犯行之部分一併
    論處，並以連續犯之規定已刪除，而分論併罰為數罪，尚有
    未當。被告執以提起上訴，指摘原判決不當，為有理由，自
    應由本院將原判決予以撤銷改判。爰審酌被告曾有多次毒品
    前科紀錄，素行非佳，毒品危害防制條例施行後，經送觀察
    勒戒、強制戒治執行完畢，仍不知悔悟，且施用毒品非但戕
    害自己身心，亦可能因此危害社會秩序，惟念被告犯罪後坦
    承犯行，態度良好等一切情狀，量處如主文第2項所示之刑
    。扣案含有白粉殘渣之注射針筒1支，經送驗結果確含毒品
    海洛因成分，業如前述，爰依毒品危害防制條例第18條第1
    項前段之規定，均沒收銷燬之。
三、臺灣屏東地方法院檢察署95年度毒偵字第1955號移送併辦意
    旨略以：「被告基於施用第一級毒品海洛因之犯意，於95年
    7 月中旬至95年10月26日止，在其住處施用海洛因多次，嗣
    於95年10月26日11時30分許，為警拘提查獲，被告上開施用
    第一級毒品海洛因之犯行，與前案施用第一級毒品之犯行，
    屬於包括一罪之實質上一罪關係，為法律上之同一案件，爰
    移請併案審理」云云。惟查，被告行為後，刑法第56條連續
    犯之規定，業於94年2月2日修正公布刪除，並於95年7月1日
    施行。連續犯在本質上應屬數罪，基於刑法公平原則之考量
    ，刪除連續犯之規定後，除部分習慣犯，合乎接續犯或包括
    一罪之情形外，應依數罪併罰之規定，分別論罪處罰，以免
    造成輕縱，致違修法意旨。故在刑法修正後，分次施用毒品
    ，均應認係犯意各別，而併合處罰，不能論以接續犯或包括
    一罪。本案並無證據證明被告已經吸毒成癮而有習慣犯之適
    用，而公訴人移請併辦部分，並非包括一罪，亦無集合犯之
    適用，而連續犯之規定，業經修法刪除，自95年7月1日起刑
    法採一罪一罰，是本件移請併案審理之犯行，係95年7月1日
    以後所犯，與起訴部分並無連續犯裁判上一罪關係，本院無
    法併予審理，應退回移送機關另為適當之處理。
據上論斷，應依刑事訴訟法第369條第1項前段、第364條、第299
條第1項前段，毒品危害防制條例第10條第1項、第18條第1項前
段，刑法第11條前段、第2條第1項前段、第47條第1項，判決如
主文。
本案經檢察官姜麗儒到庭執行職務。
中　　華　　民　　國　　96　　年　　1　　月　　31　　日
                  刑事第八庭    審判長法  官  李炫德
                                      法  官  蔡國卿
                                      法  官  簡志瑩
以上正本證明與原本無異。
如不服本判決應於收受本判決後10日內向本院提出上訴書狀，其
未敘述上訴理由者，並得於提起上訴後10日內向本院補提理由書
狀（均須按他造當事人之人數附繕本）「切勿逕送上級法院」。
中　　華　　民　　國　　96　　年　　1　　月　　31　　日
　　　　　　　　　　　　　　　　　　　書記官  白  蘭
附錄本件判決論罪科刑法條：
毒品危害防制條例第10條
施用第一級毒品者，處 6 月以上 5 年以下有期徒刑。
施用第二級毒品者，處 3 年以下有期徒刑。
